【裁判字號】    97,重訴,51
【裁判日期】    970528
【裁判案由】    侵權行為損害賠償
【裁判全文】
臺灣臺南地方法院民事判決              97年度重訴字第51號
原        告  甲 ○ ○
兼法定代理人  乙○○○
前列二人共同
訴 訟 代理人  黃榮坤律師
被        告  丙 ○ ○
上列當事人間請求侵權行為損害賠償事件，經本院刑事庭以96年
度交重附民字第11號裁定移送審理， 本院於民國97年5月21日言
詞辯論終結，判決如下：
    主      文
被告應給付原告甲○○新台幣肆佰柒拾肆萬壹仟陸佰柒拾參元，
及自民國96年4月21日起至清償日止，按週年利率百分之5計算之
利息。
被告應給付原告乙○○○新台幣參佰陸拾參萬捌仟壹佰貳拾玖元
，及自民國96年4月21日起至清償日止，按週年利率百分之5計算
之利息。
訴訟費用由被告負擔。
本判決第一項於原告甲○○以新台幣壹佰萬元為被告供擔保後，
得假執行。但被告如於執行標的物拍定、變賣前，以新台幣肆佰
柒拾肆萬元為原告甲○○預供擔保，得免為假執行。
本判決第二項於原告乙○○○以新台幣壹佰萬元為被告供擔保後
，得假執行。但被告如於執行標的物拍定、變賣前，以新台幣參
佰陸拾參萬元為原告乙○○○預供擔保，得免為假執行。
    事實及理由
一、原告主張：
（一）被告丙○○於民國95年11月19日凌晨3時25分許， 駕駛車
      號6S-8279號自小客車，沿台南縣永康市○○路○段由北往
      南方向駛，其原應注意汽車行駛時，駕駛人應注意車前狀
      況，隨時採取必要安全措施，及除準備停車或臨時停車外
      ，不得駛出路面邊緣。而依當時情形又無不能注意之情事
      ，竟疏於注意及此，貿然於行經永大路二段與國光八街口
      時，未注意車前狀況及駛出路面邊緣，違反道路交通安全
      規則第94條第3項、第98條第1項第5款等規定， 而撞及被
      害人黃南仁，致黃南仁顱內出血，經送醫急救仍不治死亡
      ，被告該駕車肇事行為顯有過失，凡此，並經台灣省台南
      區行車事故鑑定委員鑑定被告之行為為本件車禍之「肇事
      原因」，「黃南仁無肇事因素」，是被害人黃南仁因本件
      車禍死亡，即與被告上開行為間有相當因果關係。
（二）按因故意或過失不法侵害他人權利者，負損害賠償責任。
      不法侵害他人致死者，對於支出醫療及增加生活上需要之
      費用或殯葬費之人，亦應負損賠償責任；被害人對於第三
      人負有法定扶養義務者，加害人對於該第三人亦應負損害
      賠償責任。又不法侵害他人致死者，被害人之父母、子女
      及配偶，雖非財產上之損害，亦得請求賠償相當之金額。
      民法第184條第1項前段、第192條及第194條分別定有明文
      。茲本件被告丙○○於上開時、 地駕駛車號6S-8279號自
      小客車，撞及被害人黃南仁致死，而不法侵害黃南仁之生
      命堪可認定，原告甲○○及乙○○○分別為被害人黃南仁
      之子、母，此亦有戶籍謄本可憑（原證四），則揆諸前揭
      規定，原告自得依該侵權行為之相關規定請求被告賠償損
      害。茲就原告請求之賠償金額，分別論述於後：
    1.醫療費用：由原告乙○○○支出六百五十元。
  2.殯葬費部分：十九萬三千一百二十元，由原告乙○○○支
      出或拿給女兒黃淑敏繳納喪葬、火化及塔位等費用共十九
      萬三千一百二十元 （122,070＋6050＋100＋13900＋1000
      ＋50000＝193120。
    3.精神慰藉金部分： 原告甲○○於母親段惠習在87年10月9
      日死亡後，與父親即被害人黃南仁之相依關係即更勝於正
      常之一般家庭，茲因被告之行為，使原告甲○○頓與其父
      親天人永隔，而無法再與父親同享親子間之天倫之樂，幼
      小年齡即已無父無母，其哀傷痛楚自非能以言語道，為此
      ，原告甲○○爰請求精神上之慰藉金二百萬元整。另原告
      乙○○○係被害人黃南仁之母親，對黃南仁不辭劬勞、含
      辛茹苦將其撫養長大，不僅有懷胎十月亦有劬育之辛勞，
      茲黃南仁竟因被告之行為而不幸死亡，使原告乙○○○頓
      遭喪獨子之痛，連與其子最後一面之話別均不能之，老來
      喪偶本已心悲，茲再失子，白髮人送黑髮人，其情更何以
      堪，是原告乙○○○其精神上之痛苦當非筆墨所能盡書，
      為此，原告乙○○○就此精神上之痛苦爰請求精神慰藉金
      二百萬元整。
  4.扶養費之部分：按被害人對於第三人負有法定扶養義務者
      ，加害人對於該第三人亦應負損害賠償責任，又「左列親
      屬互負扶養之義務：一、直系血親相互間。」民法第192
      條第2項及第1114條第1款分別定有明文。查原告甲○○為
      被害人黃南仁之子，86年7月15日生， 原告乙○○○為被
      害人黃南仁之母，29年12月15日生，於被害人黃南仁在95
      年11月19日死亡時， 原告甲○○及乙○○○分別年僅9歲
      及65歲，則原告甲○○距其成年（106年7月15日）即尚約
      有10.8年可受扶養，另以94年台閩地區簡易生命表所載，
      女性於65歲時之平均餘命尚有19.63歲， 亦即原告乙○○○即有19.63年可受扶養。 又實務雖曾以個人綜合所得稅
      扶養親屬寬減額為每年扶養費之請求標準，乘以依前述認
      定之受扶養年限；惟按當前社會生活平均消費所需，每年
      所得稅扶養親屬寬減額，顯然無法實際養活受扶養權利人
      ，故實應按以每人每年平均消費支出為請求扶養費之基準
      ，較能契合並反應社會之實情，茲以行政院主計處按當年
      價格計算就國人「平均每人民間最終消費支出」於95年所
      作出之統計為311,143元計算該扶養費， 並依霍夫曼式計
      算法扣除期前利息後，原告甲○○之扶養費用損失額為二
      百七十四萬一千六百七十三元【其計算方式：311,143 ×
      8.0000000（此為應受扶養10年之霍夫曼係數）＋311,143
      ×0.8×（8.0000000- 0.0000000）（此分別為11 年及10
      年之霍夫曼係數）＝0000000＋165943＝0000000 ，小數
      點以下四捨五入】、原告乙○○○之扶養費用損失額為四
      百三十三萬三千零七十八元【其計算方式：311143×13.0
      000000（此為應受扶養19年之霍夫曼係數）＋311143×0.
      63×（14.0000000－00.0000000）（此分別為20年及19年
      之霍夫曼係數）＝0000000＋100523＝0000000，小數點以
      下四捨五入】，又因原告乙○○○除生有黃南仁外，尚有
      長女黃淑敏及次女黃淑盟，是黃南仁所應分擔原告乙○○○之扶養費即為三分之一，則原告乙○○○可請求之扶養
      費損害即應為一百四十四萬四千三百五十九元【0000000/
      3＝0000000，小數點以下四捨五入】。
（三）綜上所陳，原告甲○○得請求之金額為：精神慰藉金二百
      萬元，扶養費為二百七十四萬一千六百七十三元元，合計
      為四百七十四萬一千六百七十三元整（0000000＋0000000
      ＝0000000），另原告乙○○○得請求之金額為： 醫療費
      六百五十元，喪葬費十九萬三千一百二十元，精神慰藉金
      二百萬元，扶養費一百四十四萬四千三百五十九元，合計
      為三百六十三萬八千一百二十九元（650＋193120＋00000
      00＋0000000＝0000000）。
（四）聲明：
    1.被告應給付原告甲○○肆佰柒拾肆萬壹仟陸佰柒拾參元，
      應給付原告乙○○○新台幣參佰陸拾參萬捌仟壹佰貳拾玖
      元暨均自本繕本送達翌日起至清償日止，按年利率百分之
      五計算之利息。
    2.原告願供擔保，請准宣告假執行。
    3.訴訟費用由被告負擔。
二、被告抗辯略以：我沒有話講，錯誤在我，原告請求我賠償多
    少錢我都沒有意見，因為人命無價，過失在我，但是我沒有
    能力償還。我有前科，工作不好找，如果有賺錢，我多少會
    補貼一點，這是道義責任。並聲明求為：(1)駁回原告之訴。
    (2)訴訟費用由原告負擔。(3)如受不利之判決，願供擔保請求
    宣告免為假執行之判決。
三、得心證之理由：
（一）原告主張被告於95年11月19日凌晨3時25分許， 駕駛車牌
      號碼6S-8279號自小客車，沿台南縣永康市○○路○段由北
      往南方向駛，其原應注意汽車行駛時，駕駛人應注意車前
      狀況，隨時採取必要安全措施，及除準備停車或臨時停車
      外，不得駛出路面邊緣。而依當時情形又無不能注意之情
      事，竟疏於注意及此，貿然於行經永大路二段與國光八街
      口時，未注意車前狀況及駛出路面邊緣，違反道路交通安
      全規則第94條第3項、第98條第1項第5款等規定， 而撞及
      被害人黃南仁，致黃南仁顱內出血，經送醫急救仍不治死
      亡，被告該駕車肇事行為顯有過失，復經台灣省台南區行
      車事故鑑定委員鑑定被告之行為為本件車禍之「肇事原因
      」，「黃南仁無肇事因素」，是被害人黃南仁因本件車禍
      死亡，即與被告上開行為間有相當因果關係等情，業據提
      出奇美醫院診斷證明書、台灣省台南區車輛行車事故鑑定
      委員會台南區951025案之鑑定意見書、台灣台南地方法院
      檢察署檢察官以96年度偵字第2361號起訴書為證，且為被
      告所不爭執，復據本院依職權調閱本院96年度交訴字第41
      號案件刑事卷宗查明，堪信原告此部分主張為真實。
（二）按因故意或過失，不法侵害他人之權利者，負損害賠償責
      任；又不法侵害他人之身體或健康者，對於被害人因此喪
      失或減少勞動能力或增加生活上之需要時，應負損害賠償
      責任；又不法侵害他人之身體、健康者，被害人雖非財產
      上之損害，亦得請求賠償相當之金額；民法第184條第1項
      前段、第193條第1項、第195條第1項前段分別定有明文。
      經查，本件被告因過失致發生系爭交通事故而不法侵害原
      告之身體及健康，業如前述，則原告依據上開規定，請求
      被告賠償其損害，即屬有據。又原告甲○○請求精神慰藉
      金200萬元、扶養費2,741,673元，合計共4,741,673元（
      計算式：2,000,000元＋2,741,673元＝4,741,673元），
      暨原告乙○○○請求醫療費650元、喪葬費193,120元、精
      神慰藉金200萬元、扶養費1,444,359元，合計為3,638,12
      9元（650元＋193,120＋2,000,000＋1,444,359＝3,638,1
      29）等情，業據原告提出戶籍謄本、奇美醫院之收費收據
      、統一禮儀社承辦殯儀各項明細表、台南市殯葬管理所使
      用殯殮設備繳納規費明細表暨台灣省台南市政府規費收入
      收據、台灣省台南市政府規費收入收據（火化資料使用費
      、場地設施使用費、服務收入）、佛山觀音嚴出具之被害
      人黃南仁塔位單據乙紙、94年台閩地區女性簡易生命表、
      行政院主計處按當年價格計算就國人「平均每人民間最終
      消費支出」表為憑；而被告對原告提出之證據均不爭執，
      且對原告請求之各項損害及其金額均認合理；則原告前揭
      主張及請求，均為可採。至於被告辯稱無能力賠償云云，
      並非法律上得拒絕給付之理由，是被告此部分抗辯，尚難
      憑採。
（三）綜上，原告甲○○請求被告給付肆佰柒拾肆萬壹仟陸佰柒
      拾參元，原告乙○○○請求被告給付參佰陸拾參萬捌仟壹
      佰貳拾玖元，及均自附帶民事起訴狀送達被告翌日即96年
      4月21日起至清償日止，按週年利率百分之5計算之利息，
      為有理由，應予准許。
五、本件判決基礎已臻明確，兩造其餘攻防方法及訴訟資料經本
    院審酌後，核與判決不生影響，無逐一論駁之必要，併此敘
    明。
六、兩造均陳明願供擔保請為宣告假執行或免為假執行，經核於
    法均無不符，爰分別酌定相當之擔保金額宣告之。
七、據上論結，原告之訴，為有理由，依民事訴訟法第78條、第
    390條第2項、第392條，判決如主文。
中    華    民    國    97    年    5     月    28    日
                        臺灣臺南地方法院民事第二庭
                                法  官  王 獻 楠
上為正本，係照原本作成。
如不服本判決，應於本判決送達後20日內提出上訴狀（須按他造
當事人之人數附繕本）。
中    華    民    國    97    年    5     月    28    日
                                書記官  李 靜 怡


司法院資訊處製作；財團法人民間司法改革基金會備份。
